【裁判字號】    97,財管,64
【裁判日期】    970619
【裁判案由】    選定遺產管理人
【裁判全文】
臺灣臺中地方法院民事裁定              97年度財管字第64號
聲  請  人  新興資產管理股份有限公司
法定代理人  甲○○○
相  對  人  丙○○
上列聲請人聲請選任被繼承人乙○○遺產管理人事件，本院裁定
如下：
    主  文
選任丙○○為被繼承人乙○○（男、民國六十五年二月二十九日
生、身分證統一編號：Ｚ000000000號、生前最後住所
臺中縣豐原市○○路四十八號八樓之九，於民國九十年十月十五
日死亡）之遺產管理人。
准對被繼承人乙○○之繼承人為承認繼承之公示催告。
被繼承人乙○○之繼承人，應自前項公示催告最後登載新聞紙之
日起，壹年內承認繼承，上述期限屆滿，無繼承人承認繼承時，
被繼承人乙○○之遺產，於清償債權並交付遺贈物後，如有剩餘
即歸屬國庫。
聲請程序費用新臺幣壹仟元由被繼承人乙○○之遺產負擔。
    理  由
一、按繼承開始時，繼承人有無不明，而無親屬會議或親屬會議
    未於1個月內選定遺產管理人者，利害關係人得聲請法院選
    任遺產管理人，並由法院依公示催告程序，定6個月以上之
    期限，公告繼承人，命其於期限內承認繼承。按公示催告之
    公告，應黏貼於法院之公告處，並登載於公報、新聞紙或其
    他相類之傳播工具；前項登載公報、新聞紙或其他相類之傳
    播工具之日期或期間由法院定之。又按民事訴訟法第542條
    及第543條之規定，除申報權利期間外，於依民法第1178條
    所為之公示催告準用之，民法第1177條、第1178條第1項、
    第2項、民事訴訟法第542條、非訟事件法第152條均規定甚
    明。又先順序繼承人均拋棄其繼承時由次順序之繼承人繼承
    ，其次順序繼承人有無不明或第4順序之繼承人均拋棄其繼
    承者，準用關於無人承認繼承之規定，民法第1176條第6項
    亦著有明文。
二、本件聲請意旨略以：被繼承人乙○○（男、民國○○年○月○○
    日生、身分證統一編號：Ｚ000000000號、生前最後住所臺中
    縣豐原市○○路48號8樓之9）生前曾向聲請人借款，債務尚
    未清償完畢，即於90年10月15日死亡，其尚留有遺產，惟其
    所有繼承人均已拋棄繼承，是否仍有應繼承之人不明，而其
    親屬會議亦未於法定期間內選定遺產管理人，致聲請人無法
    對被繼承人之財產主張權利，聲請人為債權人，基於利害關
    係人地位，爰依法聲請為被繼承人乙○○選任遺產管理人等
    語，並提出債權讓與公告及債權憑證、鈞院97年度執果字第
    12557號函、90年度繼字785號函、戶籍謄本、借據等件為證
    。
三、本院查：聲請人主張其為被繼承人乙○○之債權人，被繼承
    人乙○○死亡後其所有繼承人均已拋棄繼承，是否仍有應繼
    承之人不明，而其親屬會議未於法定期間內選定遺產管理人
    等事實，業經聲請人提出前揭證據為證，復經本院調取本院
    90年度繼字第785號拋棄繼承事件卷宗核閱屬實，自堪信為
    真實。復聲請人主張由丙○○擔任遺產管理人，本院認為相
    對人丙○○（男、34年7月7日生、國民身分證統一編號：
    Ｚ000000000號）雖已拋棄繼承，然其既為被繼承人乙○○之
    父，對於被繼承人乙○○生前之財產及債權債務關係，自應
    較他人知詳，故認為選任相對人擔任被繼承人乙○○之遺產
    管理人並無不妥，爰裁定如主文第1項所示，並依法為承認
    繼承之公示催告。末按，民法第1185條規定：第1178條所定
    之期限屆滿，無繼承人承認繼承時，其遺產於清償債權，並
    交付遺贈物後，如有賸餘，歸屬國庫，附此敘明。
四、依非訟事件法第157條裁定如主文。
中    華    民    國    97    年    6     月    19    日
                  家事法庭      法  官  許冰芬
以上正本係照原本作成。
如對本裁定抗告，須於裁定送達後10日內向本院提出抗告狀（須
附繕本）。
中    華    民    國    97    年    6     月    19    日
                                書記官  黃惠閔


司法院資訊處製作；財團法人民間司法改革基金會備份。
